【裁判字號】    99,訴,664
【裁判日期】    991026
【裁判案由】    毒品危害防制條例等
【裁判全文】
臺灣桃園地方法院刑事判決               99年度訴字第664號
公  訴  人  臺灣桃園地方法院檢察署檢察官
被      告  乙○○
指定辯護人  本院公設辯護人陳瑞明
上列被告因違反毒品危害防制條例等案件，經檢察官提起公訴（
98年度偵字第27969號），本院判決如下：
    主  文
乙○○共同運輸第三級毒品，處有期徒刑年；扣案之愷他命壹
包（驗餘淨重壹仟玖佰捌拾壹點陸捌公克）、包裝前開愷他命之
包裝袋壹只、夾藏用之包裝貨箱貳只、燈具拾陸具、行動電話
具（含搭配門號0000000000號、門號000000
0000號、門號0000000000號之ＳＩＭ卡各壹枚）
，均沒收。
    事  實
一、乙○○明知愷他命（Ketamine，俗稱Ｋ他命）屬毒品危害防
    制條例第2條第2項第3 款所定之第三級毒品，亦為懲治走私
    條例第2條第3項授權公告之「管制物品項目及其數額」所列
    甲類第4 款之管制進口物品，皆未經許可不得運輸、私運進
    口及非法持有，詎其竟於民國98年初某日，與「楊海龍」、
    甲○○、丙○○（甲○○所犯部分，業經本院以98年度訴字
    第352 號判決，判處有期徒刑5年2月確定，另丙○○所犯部
    分，則經臺灣高等法院以98年度上訴字第4254號判決，判處
    有期徒刑5年2月確定）共同基於運輸第三級毒品、私運管制
    物品進口之犯意聯絡，約定乙○○依「楊海龍」指示，甲○○、丙○○再依乙○○指示，收受自大陸地區廣東省珠海市
    經貨運公司轉由澳門地區所寄出，內裝有愷他命之包裹並交
    給乙○○指定之人，待事成後可各得新臺幣（下同）4 萬元
    及2 萬元之報酬，甲○○並以所持門號0000-000-000號、門
    號0000-000-000號行動電話，另丙○○則以所有門號0000-0
    00-000號行動電話，供作事前謀議及收受郵寄包裹聯繫使用
    。俟渠等聯繫妥當後，乙○○旋於同年2 月間某日，在大陸
    地區廣東省珠海市不詳處所，將「楊海龍」所交付愷他命 1
    包（驗餘淨重1981.68公克），用包裝貨箱2只（其內各裝有
    燈具12具、24具，共計36具）作為掩飾藏放其內，交給不知
    情之三達快遞有限公司（下稱三達快遞）人員，轉由不知情
    之澳門航空股份有限公司（下稱澳門航空），於同年月24日
    以NX-338號班機，自澳門國際機場起飛，裝載貨物名稱為「
    LAMPS AND LANTERNS00000000」之貨箱2 只，委由立吉航空
    貨運承攬股份有限公司（下稱立吉公司）代為報關，復以化
    名「林宜杏」及甲○○所持門號0000-000-000號作為收件聯
    絡資料，嗣於同日凌晨3 時10分許運抵臺灣桃園國際機場，
    暫存長榮快遞專區進口倉內，而私運管制物品之第三級毒品
    愷他命進口得逞。惟前開貨箱於通關時，經內政部警政署航
    空警察局安全檢查隊（下稱航警局安檢隊）以Ｘ光檢查儀注
    檢貨物時，發現該模具內夾藏有毒品，會同財政部臺北關稅
    局人員開箱查獲愷他命，復命炬翔航空貨運承攬有限公司（
    下稱炬翔貨運）依約將前開貨箱運抵臺北市內湖區○○○道
    ○段285之1號公司，繼於同日下午2時55分許，待甲○○前往
    炬翔貨運上址簽收貨箱時，為警當場查獲，復於同日下午 4
    時30分許，在臺北縣三重市○○路290 號前，查獲接應之丙○○，並扣得前開愷他命1包（驗餘淨重1981.68公克）、夾
    藏用之包裝貨箱2 只（其內各裝有燈具12具、24具，共計36
    具），及甲○○所持門號0000-000-000號、門號0000-000-0
    00號行動電話，另丙○○所有門號0000-000-000號行動電話
    各1具（各含搭配之SIM卡1枚），進而獲悉上情。
二、案經內政部警政署航空警察局移送臺灣桃園地方法院檢察署
    檢察官偵查起訴。
    理  由
一、證據能力部分：
  (一)按被告之自白，非出於強暴、脅迫、利誘、詐欺、疲勞訊問
    、違法羈押或其他不正之方法，且與事實相符者，得為證據
    ；被告陳述其自白係出於不正之方法者，應先於其他事證而
    為調查，該自白如係經檢察官提出者，法院應命檢察官就自
    白之出於自由意志，指出證明之方法，刑事訴訟法第156 條
    第1項、第3項定有明文。準此，被告乙○○及辯護人對檢察
    官所提被告於警詢時及偵查中不利於己供述（見臺灣桃園地
    方法院檢察署98年度偵字第27969 號偵查卷第3頁至第5頁、
    第51頁至第58頁），證據能力並無意見，復本院亦查無有何
    顯然不正之方法取得情事，而悖於其自由意志，是被告前開
    不利於己供述得為證據。
  (二)次按被告以外之人於審判外之陳述雖不符刑事訴訟法第 159
    條之1至之4規定，而經當事人於審判程序同意作為證據，法
    院審酌該言詞陳述或書面陳述作成時之情況，認為適當者，
    亦得為證據；當事人、代理人或辯護人於法院調查證據時，
    知有刑事訴訟法第159條第1項不得為證據之情形，而未於言
    詞辯論終結前聲明異議者，視為有前項之同意，同法第 159
    條之5 定有明文。又該條立法意旨在於傳聞證據未經當事人
    之反對詰問予以核實，原則上先予排除，惟若當事人已放棄
    反對詰問權，於審判程序中表明同意該等傳聞證據可作為證
    據；或於言詞辯論終結前未聲明異議，基於尊重當事人對傳
    聞證據之處分權，及證據資料愈豐富，愈有助於真實發見之
    理念，且強化言詞辯論主義，使訴訟程序得以順暢進行，上
    開傳聞證據亦均具有證據能力。準此，被告及辯護人對檢察
    官所提證人即共同正犯甲○○、丙○○於警詢時、偵查中，
    另證人即立吉公司進口部經理陳青鋒於警詢時之陳述（見同
    上偵查卷第33頁至第34頁、第36頁至第38頁、第43頁），均
    不爭執渠等證人證據能力，復本院認其作成之情形並無不當
    情形，經審酌後認為適當，故渠等證人前開審判外之陳述皆
    得為證據。
  (三)復按鑑定之經過及其結果，應命鑑定人以言詞或書面報告；
    法院或檢察官得囑託醫院、學校或其他相當之機關、團體為
    鑑定，或審查他人之鑑定，並準用前開規定，刑事訴訟法第
    206條第1項、第208條第1項前段定有明文。經查，內政部警
    政署刑事警察局（下稱刑警局）98年3月9日刑鑑字第098002
    6470號鑑定書（見同上偵查卷第20頁），屬檢察官指揮司法
    警察囑託之鑑定機關，並為該機關執行毒品鑑定公務所出具
    之書面鑑定報告，依據刑事訴訟法第159 條之立法理由及同
    法第206 條規定，自得為證據；且被告及辯護人就此部分證
    據亦同意有證據能力，迄至本件辯論終結時，均未聲明異議
    ，復核該鑑定書與檢察官主張之犯罪事實有關聯性，是可認
    該鑑定書具有證據能力。
  (四)另進口快遞貨物簡易申報單、三達快遞單、炬翔貨運收據及
    查獲照片（見同上偵查卷第23頁反面至第24頁、第26頁反面
    至第27頁、第32頁），另扣案之愷他命1包（驗餘淨重1981.
    68公克）、夾藏用之包裝貨箱2 只（其內各裝有燈具12具、
    24具，共計36具），共同正犯甲○○所持門號0000-000-000
    號、門號0000-000-000號行動電話，另共同正犯丙○○所有
    門號0000-000-000號行動電話各1 具（各含搭配之SIM卡1枚
    ），均與本案事實具有自然關聯性，復分屬書證、物證性質
    ，且查無事證足認有違背法定程序或經偽造、變造所取得之
    情事，而被告及辯護人對此部分之證據能力亦不爭執，是堪
    認可有證據能力。
二、訊據被告乙○○對上揭犯行坦承不諱（見臺灣桃園地方法院
    檢察署98年度偵字第27969 號偵查卷第3頁至第5頁、第51頁
    至第58頁，本院99年度審訴字第1321號刑事卷第24頁至第26
    頁，本院99年度訴字第664 號刑事卷第32頁、第45頁、第49
    頁），復核與證人即共同正犯甲○○、丙○○於警詢時、偵
    查中，另證人即立吉公司進口部經理陳青鋒於警詢時證述情
    節相符（見臺灣桃園地方法院檢察署98年度偵字第27969 號
    偵查卷第33頁至第34頁、第36頁至第38頁、第43頁），且有
    進口快遞貨物簡易申報單、三達快遞單、炬翔貨運收據及查
    獲照片（見同上偵查卷第23頁反面至第24頁、第26頁反面至
    第27頁、第32頁），另扣案之愷他命1包（驗餘淨重1981.68
    公克）、夾藏用之包裝貨箱2 只（其內各裝有燈具12具、24
    具，共計36具），共同正犯甲○○所持門號0000-000-000號
    、門號0000-000-000號行動電話，另共同正犯丙○○所有門
    號0000-000-000號行動電話各1 具（各含搭配之SIM卡1枚）
    為證，堪以認定。又扣案之白色細晶體1 包送往刑警局鑑定
    ，經以氣相層析／質譜分析法、核磁共振分析法為鑑定結果
    ，確檢出第三級毒品愷他命之成分，驗餘淨重1981.68 公克
    乙節，有該局98年3月9日刑鑑字第0980026470號鑑定書1 紙
    在卷可稽（見同上偵查卷第20頁），足徵被告任意性之自白
    ，核與事實相符，應屬可信。是本案事證明確，被告犯行洵
    堪認定。
三、按法規之制定與法規之修正，如有特定生效日之必要者，依
    中央法規標準法第14條或第20條第2 項準用第14條之規定，
    應分別特定其施行日期；是法規制定或前次修正基於特殊因
    素所特定之施行日期，並不適用於日後修正或再次修正之條
    文；而法律之制定或修正，若未明定施行日期者，中央法規
    標準法雖未規定應自何時生效，然法律既經制定或修正並經
    總統公布，自應依一般原則，自公布日起算至第3 日發生效
    力。準此，92年7月9日修正公布之毒品危害防制條例第36條
    固規定：本條例自公布後6 個月施行，其立法理由謂：(一)依
    修正草案第2條第3項規定，法務部需會同衛生署成立審議委
    員會每3 個月定期檢討調整毒品之分級及品項，而本次新增
    第四級毒品，有需要在新法施行前先經該審議會檢討後再調
    整公布，爰預留6 個月緩衝期，以利處理；(二)依本條例新修
    正之規定，有必要再訂定相關子法及修正相關法規，以配合
    本條例之施行，故亦有需要預留適當緩衝期，以利訂頒相關
    子法及相關法規之配合修正，故核該條規定，顯係因應該次
    修正之需，始預留適當之緩衝期；執是，毒品危害防制條例
    第4條第2項條文於98年5 月20日修正公布時，因未有施行日
    期之特別規定，自應依一般原則，自公布日起算至第3 日發
    生效力，亦即於同年月22日起生效、施行。準此，被告乙○○行為後，毒品危害防制條例第4 條第3項、第17條第2項等
    條文業已施行，如前所述，雖就該條例第4條第3項運輸第三
    級毒品法定罰金刑部分，由修正前得併科500 萬元以下罰金
    ，修正為得併科700 萬元以下罰金，固修正後之罰金刑規定
    並未較有利於被告，然同條例第17條第2 項另增列「於偵查
    及審判中均自白者，減輕其刑」之規定，採行寬厚之刑事政
    策，則修正後之第17條第2 項減輕其刑之規定，乃為鼓勵被
    告自白認罪，以開啟其自新之路，對之顯較為有利。是經比
    較行為時法與裁判時法，就被告所犯運輸第三級毒品罪行部
    分，雖提高法定罰金刑之最高額，惟併擴張減輕其刑之適用
    範圍，以修正後之規定較有利於被告，自應依刑法第2條第1
    項但書規定，適用裁判時之法律，合先敘明。
四、論罪科罰部分：
  (一)查愷他命屬毒品危害防制條例第2條第2項第3 款所定之第三
    級毒品，亦為懲治走私條例第2條第3項授權公告之「管制物
    品項目及其數額」所列甲類第4 款之管制進口物品，故核被
    告尹新昌所為，係犯毒品危害防制條例第4條第3項之運輸第
    三級毒品罪，及懲治走私條例第12條、第2條第1項之準私運
    管制物品進口罪。次愷他命於96年1 月20日迄今，列屬管制
    藥品管理條例第3 條所稱之第三級管制藥品，非屬藥事法第
    22條第1項第1款所定之禁藥乙節，有衛生署衛署藥字第0960
    325377號函釋可參，是依上揭說明，愷他命祇為毒品危害防
    制條例所定之毒品，非藥事法所定之禁藥，是本案即核無藥
    事法之適用，併此敘明。又被告運輸愷他命前後，持有該毒
    品之低度行為，應為運輸之高度行為所吸收，不另論罪。再
    被告與「楊海龍」、甲○○及丙○○就運輸第三級毒品罪及
    準私運管制物品進口罪間，有犯意聯絡及行為分擔，為共同
    正犯。復被告利用不知情之三達快遞、澳門航空、立吉公司
    、炬翔貨運以遂行本案運輸第三級毒品罪及準私運管制物品
    進口犯行，為間接正犯。另被告以一私運之行為，同時觸犯
    運輸第三級毒品及準私運管制物品進口2 罪名，為想像競合
    犯，應依刑法第55條規定，從一重之共同運輸第三級毒品罪
    處斷。
  (二)又被告於本案偵查中及審判時俱坦承運輸第三級毒品犯行，
    爰依毒品危害防制條例第17條第2 項規定，減輕其刑。雖被
    告於警詢時、偵查中併供稱尚有共同正犯「楊海龍」乙節，
    惟「楊海龍」所涉部分已據檢察官獲悉，核無同條第1 項供
    出毒品來源，因而查獲其他正犯或共犯者，減輕或免除其刑
    規定之適用，附此敘明。爰審酌被告明知愷他命屬三級毒品
    ，對人體有莫大之戕害，仍與「楊海龍」、甲○○及丙○○
    等人共同運輸愷他命，危害國民身體健康及社會風氣甚鉅，
    且運輸之愷他命1包驗餘淨重計達1981.68公克，數量甚多，
    倘流入市面，對社會治安將造成重大危害，竟為圖不法利益
    而以此非法途徑為之，惡性非輕，復其另涉同類共同運輸第
    三級毒品犯行，經本院以98年度訴字第1293號判決，判處有
    期徒刑2年8月確定，此有該判決書暨臺灣高等法院被告前案
    紀錄表各1份附卷足考（見本院99年度訴字第664號刑事卷第
    8 頁至第13頁），足見其素行不佳，惟念之其犯後猶能坦承
    犯行，且願接受刑事訴追而容有悔意之態度，又前開愷他命
    甫行私運入境旋為警查獲，對社會所造成之實際侵害有限，
    並兼衡其生活狀況、品行、智識程度等一切情狀，量處如主
    文所示之刑，以資懲儆。
  (三)至被告之辯護人以被告係主動返國投案，實有情輕法重之憾
    ，請准依刑法第59條之規定，酌減其刑乙節。然按，刑法第
    59條所規定之酌量減輕其刑，係裁判上之減輕，必以犯罪之
    情狀可憫恕，認為宣告法定最低度之刑猶嫌過重者，始有其
    適用；如別有法定減輕之事由，應先依法定減輕事由減輕其
    刑後，猶嫌過重時，始得為之；若有2 種以上法定減輕事由
    ，仍應先依法定減輕事由遞減其刑後，猶嫌過重時，始得再
    依刑法第59條規定酌減其刑，最高法院88年度台上字第1862
    號判決意旨可資參照。準此，被告所犯共同運輸第三級毒品
    罪，其法定本刑固為5年以上有期徒刑，得併科700萬元以下
    罰金，但本案因符合毒品危害防制條例第17條第2 項規定減
    輕其刑規定，其最低度刑祇為有期徒刑2年6月，已足使之為
    適當刑罰制裁，要難謂於此情形下，猶嫌過重而有情輕法重
    之憾，況被告辯護人所指各節，僅可為法定刑內從輕科刑之
    標準，且已經量刑時審究在案，自不得據為酌量減輕之理由
    。是依上揭說明，本案經以毒品危害防制條例第17條第2 項
    規定，法定減輕事由減輕其刑，已無最低度之刑猶嫌過重情
    形，爰不併依刑法第59條規定酌減其刑，併此敘明。
  (四)末按毒品危害防制條例第2條第2項規定，毒品依其成癮性、
    濫用性及對社會危害性分為四級，並就製造、運輸、販賣、
    意圖販賣而持有、以非法方法使人施用、引誘他人施用及轉
    讓等不同品項毒品之行為，分別定其處罰；至施用或持有第
    三、四級毒品，因其可罰性較低，故予除罪化，僅就施用及
    持有第一、二級毒品科以刑罰（註：98年5 月20日修正後之
    毒品危害防制條例另於該條例第11條第5項、第6項定明持有
    第三、四級毒品達一定數量罪）；惟鑑於第三、四級毒品均
    係管制藥品，特於同條例第11條之1 明定無正當理由，不得
    擅自持有，第18條第1 項後段復規定查獲之第三、四級毒品
    ，無正當理由而擅自持有者，沒入銷燬之；從而，依同條例
    第18條第1 項後段應沒入銷燬之毒品，專指查獲之施用、持
    有第三、四級毒品而言；倘係查獲之製造、運輸、販賣、意
    圖販賣而持有、以非法方法使人施用、引誘他人施用或轉讓
    之第三、四級毒品，既屬同條例相關法條明文規定處罰之犯
    罪行為，即非該條項應沒入銷燬之範圍；又同條例第19條第
    1項所定「供犯罪所用或因犯罪所得之物」，係指犯第4條至
    第9 條、第12條、第13條或第14條第1項、第2項之罪所用或
    所得之物，不包括毒品本身在內，自不得為第三、四級毒品
    之沒收依據（以犯該條例第4條第3項販賣第三級毒品罪為例
    ，其供犯罪所用之物，當指「供販賣第三級毒品所用之物」
    而言；第三級毒品本身為販賣之標的，為遂行販賣該毒品使
    用之物，始屬「供犯罪《犯第4條第3項之販賣第三級毒品罪
    》所用之物」，其理至明）；同條例對於查獲之製造、運輸
    、販賣、意圖販賣而持有、以非法方法使人施用、引誘他人
    施用及轉讓第三、四級毒品之沒收，並無特別規定，如其行
    為已構成犯罪，則該毒品即屬不受法律保護之違禁物，應回
    歸刑法之適用，依刑法第38條第1項第1款之規定沒收之，最
    高法院95年度台上字第911 號判決意旨可資參照。準此，本
    案被告所扣得私運之愷他命1包（驗餘淨重1981.68公克），
    既因運輸第三級毒品行為而構成犯罪，則前開毒品即屬不受
    法律保護之違禁物，是依上揭說明，自不問屬於犯罪行為人
    與否，應依刑法第38條第1項第1款之規定沒收之。另包裝前
    開愷他命之包裝袋1只、夾藏用之包裝貨箱2只（其內各裝有
    燈具12具、24具，共計36具），共同正犯甲○○所持門號00
    00-000-000號、門號0000-000-000號行動電話，另共同正犯
    丙○○所有門號0000-000-000號行動電話各1 具（各含搭配
    之SIM卡1枚），分係用於包裹毒品及供犯罪聯繫之用，防止
    其裸露、潮濕並作為掩飾以便於運輸及持有，復於鑑定時已
    將毒品分離秤重，核無不可離析關係，且均屬被告或共同正
    犯甲○○、丙○○所持有並供犯罪所用之物，此據渠等供承
    在卷，是皆應依毒品危害防制條例第19條第1 項規定，宣告
    沒收。至本案另扣得之其餘物品，均核非渠等供犯共同運輸
    第三級毒品犯行使用之物，亦非屬違禁物，爰不併為沒收之
    諭知，附此敘明。
據上論斷，應依刑事訴訟法第299條第1項前段，毒品危害防制條
例第4 條第3項、第17條第2項、第19條第1項，懲治走私條例第2
條第1 項、第11條、第12條，刑法第11條、第2條第1項但書、第
28條、第55條、第38條第1項第1款，判決如主文。
本案經檢察官呂如琦到庭執行職務。
中    華    民    國    99    年    10    月    26    日
                  刑事第六庭  審判長法  官  錢建榮
                                    法  官  游智棋
                                    法  官  黃翊哲
以上正本證明與原本無異。
如不服本判決，應於判決送達後10日內向本院提出上訴書狀（應
附繕本），並應敘述具體理由，其未敘述上訴理由者，應於上訴
期間屆滿後20日向本院內補提理由書，上訴於臺灣高等法院。
                                    書記官  蔡紫凌
中    華    民    國    99    年    10    月    26    日
附錄本判決論罪科刑法條：
毒品危害防制條例第4條第3項
製造、運輸、販賣第三級毒品者，處5 年以上有期徒刑，得併科
新臺幣700萬元以下罰金。
懲治走私條例第2條第1項
私運管制物品進口、出口逾公告數額者，處7 年以下有期徒刑，
得併科新臺幣300萬元以下罰金。
懲治走私條例第12條
自大陸地區私運物品進入臺灣地區，或自臺灣地區私運物品前往
大陸地區者，以私運物品進口、出口論，適用本條例規定處斷。

司法院資訊處製作；財團法人民間司法改革基金會備份。
